# 关于监管规则适用指引 - 会计类第 3 号， 3-9 的问题

提问人：gulgdx 时间：2023-08-26 13:11:31
关于监管规则适用指引-会计类第 3 号，关于3-9对于职工提前离职按约定方式回售股份的会计处理问题请教陈老师：
A公司通过员工持股平台间接对员工进行股权激励（持股平台为A公司的股东），并约定了服务期限 5 年，如果员工5 年期满前离职，员工低价获得的股份将由实际控制人以成本+固定利率8%收回。
1 、A公司这种通过持股平台进行股权激励，员工在服务期满前离职时由实际控制人收回并支付固定利息的，是否属于“职工回售取得的收益与企业自身权益工具价值没有密切关系”？如果约定以每股净资产回收，又是否属于“与企业自身权益工具价值相关”？
2 、根据指引第 3 号，如果认定为不属于股份支付而需要按照职工薪酬准则处理，但对于员工实际出资额小于取得股权的公允价值的金额部分，A公司是否仍然是确认为成本费用和资本公积？
3 、如果有员工在服务期满前离职，实际控制人需要支付的利息，因该利息并不需要A公司承担，从会计处理角度，是否应作为股东捐赠，因此A公司还是确认为成本费用和资本公积，而不是确认为成本费用和应付职工薪酬？
4 、指引规定“在职工为取得该收益提供服务的期间内分期确认职工薪酬费用”，但在员工离职前，A公司实际无法合理确定哪些被激励员工会离职，因而无法从激励当年就开始按约定计提利息，而职工离职当年可能已超过一个会计年度了，对于应归属于以前期间的费用只能确认为“未分配利润”？这属于对期初未分配利润的调整，但既不属于会计差错更正也不属于会计政策变更，其在权益变动表中是否填列在本年初余额之前的“其他”栏？
或者，在员工提前离职的当期计算利息后作为离职当期的辞退福利，全部计入离职当期，但这样处理又不符合“在职工为取得该收益提供服务的期间内分期确认”的要求？
5 、不论是认定为股份支付还是职工薪酬，此处按约定利率确认的应支付给离职员工的利息是否不应确认为财务费用，而是应根据被激励人员的工作性质分别确认为销售费用、管理费用、研发费用或制造费用？
6 、另外一种情况,如果是以员工低价对公司进行增资的方式进行激励（直接持股），员工在服务期满前离职由公司直接以本金+固定利率回购的，是否还需要参照准则解释第 7 号进行会计处理：即如果是非上市股份公司的，以本金+服务期间全部利息确认股存股和其他应付款；如果是有限责任公司的，以本金+服务期间全部利息确认资本公积和其他应付款？

回答人：chenyiwei
1 、如果以“本金+利息”或者每股净资产回购的，则都不属于“与企业自身权益工具价值相关”。
2 、如果在等待期内离职，则说明最终可行权的权益工具数量为零，相应地，对于员工实际出资额小于取得股权的公允价值的金额部分，A公司不需要确认为成本费用和资本公积。只是就回购价格高于原授予价格的差额确认股份支付费用。
3 、是。
4 、理论上，在进行股份支付的会计处理时，需要预计等待期内的离职率。相应地，应依据对该离职率的估计，相应在等待期内计提职工薪酬费用和应付职工薪酬（或资本公积，如果由大股东承担回购义务）。例如，授予股份 1万股，预计等待期内离职率5%，授予价格 10 元，如等待期内离职则由实控人按年息8%回购，则每年确认的职工薪酬费用=10000 _10_ 5%*8%=400。如果预计等待期内离职率为零，到实际发生离职时再处理的，则平时等待期内不计提，到实际离职时将回购价款高于原授予价格的差额作为辞退福利计入管理费用。
5 、如果在等待期内根据预计离职率逐期计提的，则根据被激励人员的工作性质分别确认为销售费用、管理费用、研发费用或制造费用；如果在离职时一次性确认的，则不论其原任职岗位，均确认为管理费用——辞退福利。
6 、是，此时因公司自身承担回购义务，故需按解释 7 号第五条规定对回购义务进行会计处理。

提问人：gulgdx 时间：2023-08-30 10:07:34
陈老师：
1 、关于对第 2 问的回复：在认定本金+利息回购不属于“与企业自身权益工具价值相关”的前提下，按根据指引第 3号，离职员工获得的利息收益应该是按职工薪酬准则处理（只是因为利息是由实际制控制人支付的从而确认为资本公积而不是应付职工薪酬），为何您的回复描述为：“...只是就回购价格高于原授予价格的差额确认股份支付费用”？

回答人：chenyiwei
抱歉，是笔误，应为“职工薪酬费用”。